【裁判字號】    99,審訴,1477
【裁判日期】    990525
【裁判案由】    毒品危害防制條例
【裁判全文】
臺灣高雄地方法院刑事判決            99年度審訴字第1477號
公  訴  人  臺灣高雄地方法院檢察署檢察官
被      告  甲○○
上列被告因毒品危害防制條例等案件，經檢察官提起公訴（99年
度毒偵字第1943號、98年度偵字第33362 號），本院依簡式審判
程序判決如下：
    主  文
甲○○犯竊盜罪，累犯，處有期徒刑陸月，扣案機車鑰匙壹支，
沒收之。又施用第一級毒品，累犯，處有期徒刑玖月，扣案第一
級毒品海洛因壹包（含包裝袋，驗後淨重零點零壹陸公克），沒
收銷燬之。又施用第二級毒品，累犯，處有期徒刑肆月。應執行
有期徒刑壹年伍月。扣案機車鑰匙壹支，沒收之；扣案第一級毒
品海洛因壹包（含包裝袋，驗後淨重零點零壹陸公克），沒收銷
燬之。
    事  實
一、甲○○前因施用毒品案件，經本院以民國94年度毒聲字第18
    44號裁定送觀察、勒戒後，因認無繼續施用毒品傾向，於94
    年12月14日執行完畢釋放。復因施用毒品、竊盜及公共危險
    等案件，分別經本院以96年度訴字第639 號、96年度簡字第
    1470號、96年度簡字第2237號、96年度簡字第1629號、96年
    度易字第2274號等判決，各判處有期徒刑1 年、4 月、4 月
    、3 月、減為有期徒刑2 月確定。另因竊盜及公共危險等案
    件，再經本院以96年度訴字第3302號判決判處減為有期徒刑
    3 月、7 月確定，上開各罪未經減刑部分，經裁定減刑後，
    與業經減刑之罪經裁定應執行刑為有期徒刑1 年11月確定，
    於98年2 月16日縮刑期滿執行完畢出監。詎不知警惕，於98
    年11月1 日21時40分許前之某時，行經高雄市小港區○○○
    路361 號前，因見王宗吉所有、現由許美娥使用之車牌號碼
    XLI-658 號重型機車停放該處，竟意圖為自己不法之所有，
    持自備之機車鑰匙1 支，以發動電門之方式，竊取該機車。
    得手後，旋騎乘該車離開，嗣於98年11月3 日中午12時40分
    許，騎乘上開重型機車，行經高雄市小港區○○○路45號前
    時，為警查獲，並扣得甲○○所有供犯竊盜罪所用之機車鑰
    匙1 支。
二、甲○○於前開觀察勒戒執行完畢釋放後5 年內，復基於施用
    第一級毒品海洛因、第二級毒品甲基安非他命之犯意，(一)於
    99年3 月7 日14時許，在高雄市○○區○○路5 號「國軍80
    2 醫院」廁所內，以針筒注射之方式，施用第一級毒品海洛
    因1 次。(二)於99年3 月3 、4 日某時許，在高雄市○○區○
    ○路20號住處內，以將甲基安非他命置入玻璃球內，再以火
    燒烤之方式，施用第二級毒品甲基安非他命1 次。嗣於99年
    3 月7 日14時18分許，在「國軍802 醫院」前，為警查獲，
    並扣得第一級毒品海洛因1 包（驗後淨重0.016 公克），且
    經採尿送驗後，結果呈嗎啡與甲基安非他命陽性反應。
三、案經高雄市政府警察局小港分局、苓雅分局報告臺灣高雄地
    方法院檢察署檢察官偵查起訴。
    理  由
一、本件被告甲○○所犯各罪均為死刑、無期徒刑、最輕本刑為
    3 年以上有期徒刑以外之罪，其於準備程序進行中，就被訴
    事實為有罪之陳述，經告知簡式審判程序之旨，並聽取當事
    人之意見後，本院裁定改行簡式審判程序，合先敘明。
二、上開犯罪事實，業據被告甲○○於本院審理中坦白承認。其
    中竊盜部分，核與被害人許美娥於警詢中之陳述相符，並有
    扣押筆錄、扣押物品目錄表、贓物認領保管單、高雄市政府
    警察局車輛協尋電腦輸入單、照片在卷可稽。因被告自白核
    與事實相符，是被告上開竊盜犯行，堪以認定。其中施用毒
    品部分，被告尿液經送高雄市立凱旋醫院鑑驗後，結果呈嗎
    啡及甲基安非他命陽性反應（係以GC／MS方式檢驗），有該
    醫院99年3 月29日濫用藥物尿液檢驗報告可參。爰審酌(一)氣
    相層析質譜儀（GC／MS）乃目前就藥物篩檢結果必須進一步
    確認時最常採用之確認方法，因此在良好的操作條件之下，
    以氣相層析質譜儀作藥物及其代謝物之定性及定量分析，幾
    乎不會有偽陽性反應產生，業經行政院國軍退除役官輔導委
    員會台北榮民總醫院於83年4 月7 日以（83）北總內字第03
    059 號函示明確。(二)又海洛因係嗎啡經化學合成之半人工合
    成品，毒性倍於嗎啡，其經吸食或施打入人體，經新陳代謝
    作用又分解成嗎啡，故海洛因在進入人體後，均以嗎啡型態
    排於尿液中，故於吸食或施打海洛因者尿液中，可檢出嗎啡
    陽性反應，業經憲兵司令部80年5 月7 日以（80）鑑驗字第
    1746號函示明確。(三)甲基安非他命經口服投與後約百分之70
    於24小時內自尿中排出，約百分之90於96小時內自尿中排出
    ，且甲基安非他命成分之檢出與其投與方式、投與量、個人
    體質、採尿時間與檢測儀器之精密度等諸多方式有關，因此
    僅憑尿液中呈甲基安非他命陽性反應，並無法確實推算吸食
    時間距採集時間之長短，惟依上述資料推斷，最長不會超過
    4 日即96小時，亦經行政院衛生署藥物食品檢驗局81年2 月
    8 日81藥檢一字第001156號函示明確。從而，被告尿液經以
    氣相層析質譜儀鑑驗後，結果呈嗎啡及甲基安非他命陽性反
    應，已如前述，是依前開函示意旨，被告自白核與事實相符
    ，其施用第一級毒品海洛因、第二級毒品甲基安非他命各1
    次之犯行，亦堪認定。
三、論罪科刑部分：
  (一)按犯毒品危害防制條例第10條之罪，經觀察、勒戒後，認無
    繼續施用毒品之傾向，應即釋放，並為不起訴處分；認有繼
    續施用毒品之傾向者，應由檢察官聲請法院裁定令入戒治處
    所施以強制戒治，至無繼續戒治之必要，強制戒治期滿，應
    即釋放，由檢察官為不起訴處分。經觀察勒戒、強制戒治執
    行完畢釋放後，5 年內再犯第10條之罪，依93年1 月9 日修
    正施行之毒品危害防制條例第23條第2 項規定意旨，應由檢
    察官偵查起訴。又依修正後之規定，僅限於「初犯」及「5
    年後再犯」二種情形，始應先經觀察、勒戒或強制戒治程序
    。倘被告於5 年內已再犯，經依法追訴處罰，縱其第3 次（
    或第3 次以上）再度施用毒品之時間，在初犯經觀察、勒戒
    或強制戒治執行完畢釋放5 年以後，已不合於「5 年後再犯
    」之規定，且因已於「5 年內再犯」，顯見其再犯率甚高，
    原實施觀察、勒戒或強制戒治，已無法收其實效，即應依該
    條例第10條處罰（最高法院97年度第5 次刑事庭會議決議參
    照）。查被告前因施用毒品案件，經本院以94年度毒聲字第
    1844號裁定送觀察、勒戒後，因無繼續施用毒品傾向，於94
    年12月14日執行完畢釋放等情，有臺灣高雄地方法院檢察署
    刑案資料查註紀錄表、臺灣高等法院被告前案紀錄表及臺灣
    高雄地方法院被告院內索引卡紀錄表可證。因被告於觀察勒
    戒執行完畢釋放後，5 年內再犯本件毒品危害防制條例第10
    條之罪，是依前開說明，應依法論科。
  (二)核被告所為，係犯刑法第320 條第1 項竊盜罪；毒品危害防
    制條例第10條第1 項、第2 項之施用第一、二級毒品罪。被
    告施用第一、二級毒品前持有第一、二級毒品之行為，本應
    各論以持有之罪，惟各該次持有毒品之低度行為均為其後施
    用毒品之高度行為所吸收，均不另論罪。被告有如事實欄所
    載之前案紀錄之事實，有上開前案紀錄表可參，其受有期徒
    刑執行完畢後，5 年內再犯本件有期徒刑以上之各罪，均為
    累犯，應各依刑法第47條第1 項之規定，均加重其刑。被告
    所犯上開3 罪，犯意各別，應分論併罰之。爰審酌被告竊取
    他人物品，影響被害人之權利，行為實有可議之處；復查被
    告經觀察勒戒後，均未戒絕毒品，另再施用毒品，顯見其自
    制力不足，無法擺脫毒品，故應藉由刑罰之執行，以收教化
    之功能。並參以被告犯後坦承犯行，且施用毒品係自傷行為
    ，尚未害及他人，及被告施用第一、二級毒品各1 次，竊取
    物品價值、所竊之物業經被害人領回、犯罪之動機、目的、
    手段等一切情狀，分別量處如主文所示之刑，並定其應執行
    之刑，以資懲儆。
  (三)扣案之鑰匙1 支，係被告所有供犯竊取機車所用之物，爰依
    刑法第38條第1 項第2 款規定，宣告沒收之。至扣案之白色
    粉末1 包，確係第一級毒品海洛因（含包裝袋，驗後淨重0.
    016 公克），有高雄市立凱旋醫院99年3 月29日濫用藥物成
    品檢驗鑑定書可考，因係屬毒品，且包裝袋亦與毒品難以析
    離，應視同毒品，爰均依毒品危害條例第18條第1 項前段之
    規定，宣告沒收銷燬之。另送驗耗損部分，因已滅失，爰不
    宣告沒收銷燬之。
據上論斷，應依刑事訴訟法第273 條之1 第1 項、第299 條第1
項前段，毒品危害防制條例第10條第1 項、第2 項、第18條第1
項前段，刑法第11條、第320 條第1 項、第47條第1 項、第51條
第5 款、第38條第1 項第2 款，刑法施行法第1 條之1 ，判決如
主文。
本案經檢察官陳妍萩到庭執行職務。
中    華    民    國    99    年    5     月    25    日
                  刑事第十庭    法  官  方百正
以上正本證明與原本無異。
如不服本判決應於收受判決後10日內向本院提出上訴書狀。
中    華    民    國    99    年    5     月    25    日
                                書記官  陳莉庭
附錄本判決論罪科刑所依據之法條
刑法第320 條
意圖為自己或第三人不法之所有，而竊取他人之動產者，為竊盜
罪，處5 年以下有期徒刑、拘役或5 百元以下罰金。
意圖為自己或第三人不法之利益，而竊佔他人之不動產者，依前
項之規定處斷。
前二項之未遂犯罰之。
毒品危害防制條例第10條
施用第一級毒品者，處 6 月以上 5 年以下有期徒刑。
施用第二級毒品者，處 3 年以下有期徒刑。

司法院資訊處製作；財團法人民間司法改革基金會備份。
